【裁判字號】    96,交聲,275
【裁判日期】    970124
【裁判案由】    違反道路交通管理處罰條例聲明異議
【裁判全文】
臺灣新竹地方法院交通事件裁定         96年度交聲字第275號
原處分機關  臺北市交通事件裁決所
異  議  人
即受處分人  甲○○
上列受處分人因違反道路交通管理處罰條例案件，對於臺北市交
通事件裁決所民國96年9 月26日所為之北市裁二字第裁22-E0000
0000號違反道路交通管理事件裁決書，聲明異議，本院裁定如下
：
    主  文
原處分撤銷。
甲○○不罰。
    理  由
一、原處分意旨略以：異議人即受處分人甲○○駕駛車牌號碼MI
    -7079號自用小客車，於民國96年8月3日9時23分許行經新竹
    縣新埔鎮○○路○○段與關埔路交叉路口時，因駕車行經有
    燈光號誌管制之交叉路口闖紅燈，為新竹縣政府警察局新埔
    分局員警乙○○當場攔停，並填掣竹縣警交字第E00000000
    號舉發違反道路交通管理事件通知單，當場舉發異議人有違
    反道路交通管理處罰條例第53條第1 項規定之行為，爰依該
    規定裁處異議人罰鍰新臺幣（下同）2,700 元，並記違規點
    數3 點。
二、聲明異議意旨略以：異議人於上述時間駕駛系爭車輛由新竹
    縣新埔往竹北方向，通過文山路亞東段與關埔路交叉路口之
    紅綠燈口，行經距離該紅綠燈口已逾50公尺之文山路亞東段
    316 號前時，突遭員警乙○○攔停指伊有闖越上開交叉路口
    紅綠燈之違規行為（即異議人由新埔往竹北方向之號誌燈，
    下稱近端號誌燈），據警員告以看見伊行經上開交叉路口時
    對向號誌燈已轉為紅燈（即由竹北往新埔之號誌燈，下稱遠
    端號誌燈），惟伊通過該路口之停止線時，號誌燈剛由綠燈
    轉變為黃燈，且上開交叉路口係有彎度之路段，取締員警站
    立之位置並無法直接看見伊行進方向近端號誌燈之變化，警
    員僅因遠端號誌燈已轉為紅燈，即「推測」伊闖紅燈，實有
    未恰，爰依法聲明異議，請求撤銷原處分。
三、按法院受理交通事件，準用刑事訴訟法之規定，道路交通管
    理處罰條例第89條前段定有明文。又道路交通案件處理辦法
    第20條亦規定：交通法庭認為聲明異議有理由者，應以裁定
    將原處分經聲明異議部分撤銷，並自為裁定。另按認定不利
    於被告之事實，須依積極證據，苟積極證據不足為不利於被
    告事實之認定時，即應為有利於被告之認定，更不必有何有
    利之證據；且事實之認定，應憑證據，如未能發現相當證據
    ，或證據不足以證明，自不能以推測或擬制之方法，以為裁
    判基礎；而認定犯罪事實所憑證據，雖不以直接證據為限，
    間接證據亦包括在內；然而無論直接或間接證據，其為訴訟
    上之證明，須於通常一般之人均不致有所懷疑，而得確信其
    為真實之程度者，始得據為有罪之認定，若其關於被告是否
    犯罪之證明未能達此程度，而有合理性懷疑之存在，致使無
    從形成有罪之確信，根據「罪證有疑，利於被告」之證據法
    則，即不得遽為不利被告之認定，最高法院30年上字第816
    號、40年台上字第86號、76年台上字第4986號分別著有判例
    可資參照，依上開規定，本件交通事件亦有前揭原則之適用
    。
四、經查：
  (一)本件員警舉發過程確如異議人上開所述，業經證人即舉發警
    員乙○○到庭具結證稱：「（舉發過程為何？）‧‧我看到
    亞東段路口的紅綠燈為紅燈狀態，然後我走出來準備要執行
    交通勤務，剛好遠遠約距離100 公尺到150 公尺，看到異議
    人開車急速過來，所以我認定她闖紅燈‧‧」、「（如何判
    斷異議人違規？）誠如上述，但我沒有親眼看到她闖紅燈」
    、「（你看到異議人時，她是剛經過紅綠燈，還是已經距離
    紅綠燈有一段距離？）有一段距離，因為我們要等轉換紅燈
    2 、3 秒之後，我們才會出來」、「（你是看新埔往竹北，
    還是竹北往新埔的紅綠燈？）我看的是竹北往新埔的紅綠燈
    （按：即遠端號誌燈）」、「（為何你不看新埔往竹北的紅
    綠燈或是停止線，還是你看不到？）由我站崗的位置確實看
    不到，但那是同一個方向紅綠燈，燈號應該是一致」、「（
    你確定異議人不是綠燈變黃燈？）‧‧我紅燈站出來的時候
    ，遠遠看到異議人急速開過來，所以我推測她是闖紅燈」等
    語，可見舉發警員確實未親眼目睹異議人車輛闖紅燈。
  (二)再者，上開文山路係雙向四線車道，上開交叉路口處係一角
    度甚大之彎道，異議人行車方向之近端號誌與對向車道之遠
    端號誌，兩點直線距離甚長，且該路口交通號誌設置處與警
    員攔停異議人車輛（即舉發地點）間之距離，依目測至少應
    有100 公尺至150 公尺長，依舉發員警站立之地點觀之，僅
    能看見異議人對向車道之交通號誌（即遠端號誌），而無法
    看見異議人行車方向之交通號誌（即近端號誌）等情，此亦
    為證人乙○○到庭所自承，則證人乙○○於舉發地點縱得確
    認該遠端號誌燈為紅燈，仍不能排除異議人通過該交叉路口
    時，該近端號誌燈燈號原為綠燈或綠燈轉黃燈，或因該路口
    遠端、近端號誌燈間之距離過長，異議人車輛於甫通過後燈
    號方轉為紅燈之可能。
  (三)末闖紅燈之違規行為，依其情形雖無法期待均必須以照相為
    證，然此並非意指舉發機關於舉發汽車駕駛人違規時，全然
    無庸舉證即可作成行政處分，尤其據證人郭宗興警員到庭證
    稱：「該路口常常有人違規，所以轉換紅燈，我們走出來就
    可以判斷有無人闖紅燈。（如果那麼多人闖紅燈，為何不拍
    照或攝影？）因為當時沒有設備，但是因為本件之後，我們
    都使用攝影機」等語，顯見警員仍得以更科學、精確之方式
    蒐證舉發，於舉證上仍有改善之空間。綜上所述，本件舉發
    警員既未親眼目睹異議人駕車闖越近端紅綠燈號誌，而係以
    遠端號誌作為判斷基準，則異議人所辯其通過近端號誌燈時
    燈號係綠燈或方轉為黃燈等情，亦非全無可採，本於罪疑惟
    輕法則，自應推定異議人並無上開違規行為，從而，原處分
    僅依前開舉發即裁罰異議人，自非適法，爰將原處分撤銷，
    另為異議人不罰之諭知。
據上論斷，應依道路交通案件處理辦法第20條，裁定如主文。
中    華    民    國    97    年    1     月    24    日
                  交通法庭    法  官  蔡川富
以上正本證明與原本無異。
如不服本裁定，應於裁定送達後5日內向本院提出抗告狀。
中     華     民     國     97    年    1   月   24   日
                              書記官  沈藝珠


司法院資訊處製作；財團法人民間司法改革基金會備份。
